【裁判字號】    90,上更(一),352
【裁判日期】    901130
【裁判案由】    傷害
【裁判全文】
臺灣高等法院高雄分院刑事判決                  九十年度上更(一)字第三五二號
    上  訴  人
    即  被  告  丙○○
                乙○○
右上訴人因傷害案件，不服臺灣高雄地方法院八十七年度易字第二五五六號中華民國
八十七年十一月十日第一審判決（起訴案號：臺灣高雄地方法院檢察署八十七年度偵
字第四四九、七０二八號），提起上訴，判決後，經最高法院第一次發回更審，本院
判決如左：
      主  文
原判決撤銷。
乙○○、丙○○共同公務員假藉職務上之機會，傷害人之身體，各處拘役肆拾日，如
易科罰金均以參佰元折算壹日。均緩刑貳年。
      事  實
一、乙○○、丙○○均係高雄市政府警察局楠梓分局楠梓派出所警員，其二人於民國
    八十六年十月二十七日晚上九時三十分許，在楠梓派出所服備勤職務時，乙○○
    受理處理及協調計程車司機甲○○、施順二人間因載客所衍生之糾紛。乙○○因
    見甲○○全身酒味且大聲吼叫，頗有醉意，認其飲酒駕車，欲對其做酒精濃度測
    試，竟遭甲○○拒絕並當場指責乙○○處理過程有失公允，而以「幹你娘」三字
    經辱罵乙○○（甲○○妨害公務罪部分，業經判處拘役五十日確定），更藉酒意
    以腳踢茶几去撞亦在現場備勤之丙○○，致丙○○跌倒。乙○○、丙○○二人竟
    基於共同傷害之犯意聯絡，假藉職務之機會，由丙○○出手毆打甲○○頭臉部腹
    部，乙○○則以腳踢甲○○背部及打其腹部，致甲○○受有左臉頰、左眼眶打撲
    挫傷紅腫、右臉頰挫傷紅腫、腹部打撲挫傷青腫瘀血八．五×五．五公分、背腰
    部九．五×六．五公分等傷害。
二、案由甲○○訴由臺灣高雄地方法院檢察署檢察官偵查起訴。
      理  由
一、訊據被告乙○○、丙○○均否認有何傷害告訴人甲○○犯行，並均辯稱：甲○○
    當時已酒醉，在派出所內大聲辱罵，並以腳踢茶几去撞丙○○而重心不穩，自己
    跌倒後仰，致背部撞到椅子扶手受傷，後伊二人與其他同事共四、五人欲將告訴
    人逮捕時，告訴人反抗，在地上打滾，伊等人將其壓制在地上，有碰撞地面；之
    後以手銬將告訴人銬在鐵欄杆上，因靠牆，告訴人發酒瘋，用頭一直撞牆才受傷
    ，至告訴人腹部、背腰部之傷，可能係將甲○○壓制在地，以膝蓋頂住時所致；
    且告訴人係於被以妨害公務罪名移送後，始對伊二人提出告訴，顯係挾怨誣指云
    云。
二、經查：
（一）右揭事實，迭據告訴人甲○○於偵查中（偵卷第七頁）、原審審理中（八十七
      年五月十二日、十月十三日）及本院（九十年十月二十二日）指訴甚詳，並有
      其於偵訊時提出之由「汪祚宜外科診所」於甫案發後之八十六年十月二十九日
      所出具之驗傷診斷書一紙在卷可按。而告訴人於八十六年十月二十八日因涉嫌
      前開妨害公務案，經楠梓分局移送地檢署偵辦，於同日經檢察官諭知交保，並
      於同日下午具保後釋放，業經本院前審調閱台灣高雄地方法院檢察署八十六年
      偵字第二五七九０號妨害公務案偵查卷無訛，則其於釋放後翌日即前往驗傷，
      尚難認其初無對被告二人提起傷害告訴之意，是告訴人縱俟該妨害公務案遭起
      訴之後始對被告二人提起本件告訴，亦難據此認其係事後挾怨誣指；又被告係
      在尚未對告訴人上手銬前，即對告訴人毆打，迭據告訴人多次指訴，已如前述
      ，至其於偵查中稱雖手被扣在欄杆上挨打，並遭人用腳踹（偵卷第十七頁），
      前後不符，惟告訴人就此部分已在本院調查時明確指稱在上手銬前即遭被告二
      人毆打（腳踹），且觀告訴人在偵查中雖稱上手銬後被打，但當日告訴人在偵
      查中亦稱「０三二二九（即乙○○）就踹我一腳，他們就將我銬上手銬：：」
      ，亦稱上手銬前被踹，則告訴人偵查中所述在上手銬後被打云云，容係一時供
      述錯誤，應以上手銬前被打等情，方屬實情。
（二）告訴人案發前曾飲酒，其酒精濃度達０．９４ＭＧ∕Ｌ，有酒精濃度測試紀錄
      附於前開妨害公務案之警卷可稽。參之一般成年人呼氣酒精濃度在０．９４Ｍ
      Ｇ∕Ｌ時，會出現判斷能力降低及可能部分記憶島狀喪失（即有些事情記得，
      有些不記得），但並非記憶完全喪失之情形，此有三軍總醫院函（８７善勝字
      第一○九五號）可憑，及告訴人於八十六年十二月二十六日具狀向臺灣高雄地
      方法院檢察署提出傷害告訴時，猶記得當時出手毆打之警員之背章為○三二二
      九號，有其告訴狀在卷可查，嗣並經查出該警員即係被告丙○○，而被告丙○○亦於前告訴人妨害公務罪（原審八十六年易字第九○四七號）警局卷証中，
      已提出案發過程之報告，業據本院前審調閱該案全卷屬實，並有該報告影本在
      原審卷可按，顯見告訴人被毆之際，其雖有酒意，然其意識上尚非已達無法辨
      識是遭何人毆打之程度。故告訴人上開指訴，洵非無據；
（三）又告訴人所受左臉頰、左眼眶打撲挫傷紅腫、右臉頰挫傷紅腫、腹部打撲挫傷
      青腫瘀血八．五×五．五公分、背部右腰際挫傷青腫九．五×六．五公分等傷
      害，均屬打撲傷，經載明右述驗傷診斷書，並經汪祚宜醫師到庭證述屬實，且
      觀被告李新森於八十六年十月二十七日製作告訴人之筆錄（該筆錄未經告訴人
      簽名，且告訴人稱係由被告自言自寫），其上即有記載「你身上所受傷之傷痕
      是因何而來」等語（偵卷第二十二頁），又證人施順於偵查中即稱與告訴人進
      入派出所時，告訴人臉上看不出有什麼傷（第十九頁），則告訴人所受之傷係
      在派出所時所造成，至為明確，雖施順嗣於原審改稱下車進警局看到告訴人臉
      頰部分有瘀青云云，核與偵查中所述不同，經本院質以前後所述不同，施順亦
      稱告訴人進去派出所時沒有受傷，其於原審所為前揭供述，尚非真實，自不足
      採信。
（四）被告雖以前詞辯稱告訴人之傷係在以妨害公務現行犯逮捕過程中，要對告訴人
      上手銬，告訴人掙扎時，為壓制告訴人所造成，又被告均供稱其對告訴人上手
      銬時共有四、五人，告訴人亦稱上手銬時有四、五個警員，則為壓制告訴人之
      掙扎而上手銬共有四、五個警員，堪予採信；惟告訴人對前開傷勢係被告二
      人毆打腳踹所致，且當時被上手銬時並未被壓制在地上等情一再堅指不移；
      而就其壓制告訴人過程，被告丙○○、乙○○、證人施順、劉國彬雖均稱有將
      告訴人壓制在地上，惟渠等四人在偵查、原審均未陳述告訴人當時有被壓制在
      地上；是渠等所述前後已有未符，又被告鄭新森供稱「我們四、五人一起，抓
      手抓腳的，很難上，我們壓制告訴人在地上」等語，被告乙○○則供稱「：：
      告訴人用腳踢茶几，撞到丙○○，我先過去推告訴人，他就往後倒，椅子也倒
      了，我就撲上去，我先用膝蓋頂住告訴人的腹部，要把他的手扳過來上手銬，
      告訴人又掙開，我當時也倒在地上，我們同仁也一起把他壓制，我爬起來，我
      用腳膝蓋頂住告訴人的背部，用手肘按著告訴人的頸部，左手手肘壓著告訴人
      的頸部，手掌抓住告訴人的頭髮，右手把告訴人的右手反制，要上告訴人右手
      手銬的時候，再叫我同事抓告訴人的左手上手銬」等語，二人所述亦有未符，
      況且亦與被告乙○○於原審所稱「我們是要加銬，他喝醉跌倒，讓他受傷」、
      「而是要上他手銬，他反抗，他背部撞到椅子才受傷」等語亦不相符；再觀
      乙○○前開所辯如屬真實，告訴人既已跌倒，當時係在派出所內，並無告訴人
      逃跑之虞，告訴人又非攜帶槍械之危險性要犯，且乙○○身高一百八十三公分
      、丙○○一百七十公分，告訴人僅一百六十公分，被告體型顯較告訴人強壯，
      何須在其跌倒之後，即衝過去頂住告訴人之腹部？告訴人如背部已被用膝蓋頂
      住，頸部亦被壓著，頭部何能動彈而受有傷勢？是被告二人所辯上情，以及證
      人施順、劉國彬就該部分所為證詞有違常理，不足採信。
（五）至告訴人另指訴因被告二人毆打，致另受有第三腰椎側突骨折、四肢多處挫傷
      等傷害（詳偵查卷告訴狀及「聖新醫院」分別出具之驗傷診斷書二件所載）云
      云。惟參諸被告二人辯稱：將告訴人制服後，以手銬將告訴人銬在鐵欄杆上，
      因靠牆，告訴人發酒瘋，用頭一直撞牆，核與證人施順於本院前審調查時證稱
      ：伊有看到告訴人發酒瘋：：後警員過去銬他，被銬住後，頭一直去撞牆等語
      相符，又告訴人供稱上手銬時警員有多人及其有掙扎等情，告訴人四肢多處挫
      傷部分，應係被告等人於制服告訴人時，告訴人極力掙扎所致，尚難認被告等
      另有加害之故意。又據證人即南山醫院醫師於本院前審調查時到庭結證稱：告
      訴人到院經檢查結果，脊椎旁韌帶有一點鈣化，不是受傷所致；據告訴人先前
      於八十六年十月二十九日在聖新醫院住院檢查結果，脊椎脊突有一小骨折，可
      能是很久以前就存在；告訴人於八十六年十一月五日到南山醫院住院時，並沒
      有骨折現象等語，足證前開聖新醫院診斷證明書關於告訴人「第三腰椎側突骨
      折」之記載，尚非本件案發時間所致之傷害。從而告訴人關於此部分加害行為
      之指訴，核與事實相違，尚無可採。
（六）另證人蘇國榮、劉國斌雖均證稱當時伊二人亦擔任備差勤務，也在場幫忙為告
      訴人上手拷，但並未看到告訴人是否遭乙○○、丙○○二人毆打等語；證人施
      順亦稱未看到被告毆打告訴人；證人廖文鋒於本院前審證稱糾紛後隔天早上在
      派出所有看到告訴人，看不出臉上有傷云云。惟證人蘇國榮、劉國斌、廖文鋒
      均為被告二人同僚，其証詞難免偏頗，且渠等證詞與施順所稱未看到被告毆打
      告訴人，均與前開事證不符，又告訴人如事實欄所載之傷既係為被告故意傷害
      所致，汪祚宜醫師於本院調查時所為以腳膝蓋或手肘頂住告訴人或告訴人撞到
      椅子亦有可能造成前開傷勢等語；均難作為被告二人有利之證據。綜上，被告
      二人上開關於事實欄所載告訴人傷勢非其所為之辯解，顯與事理有違，自難採
      信。其二人罪證明確，犯行已足認定。
三、查被告乙○○、丙○○為現職高雄市政府楠梓分局楠梓派出所警員，二人均在值
    勤時間，因告訴人已有酒意而在派出所滋事，竟因受到攻擊而假藉其職務機會之
    便，在該分局楠梓派出所內共同對告訴人任加毆打，核其二人所為均係犯刑法第
    二百七十七條第一項傷害罪，又被告二人間有犯意之聯絡及行為之分擔，均為共
    同正犯，並均應依刑法第一百三十四條前段規定加重其刑。公訴人就被告毆打告
    訴人致其受有腹部挫傷青腫瘀血之傷害部分，固未起訴，惟此部分與起訴事實屬
    實質上同一事實關係，為起訴效力所及，本院自得一併審理。原審認被告二人罪
    證明確，予以論科，固非無見。惟原判決就公訴人起訴事實認告訴人同時受有
  四肢多處挫傷及第三腰椎（公訴人誤載為第二腰椎）側突骨折之傷害部分，何以
    非被告所為，未加論究，且認告訴人所受頭部後臚枕挫傷等傷勢均係被告二人毆
    打所致，其認定事實，亦有違誤；被告犯罪後，刑法第四十一條業經公布修正
    ，將原得易科罰金之範圍，擴大為最重本刑五年以下有期徒刑之罪，原審未及審
    酌，亦有未當。被告二人上訴意旨均執陳詞，否認犯罪，固無理由，惟原判決既
    有上開可議之處，自屬無可維持，應由本院予以撤銷改判。爰審酌被告二人犯罪
    動機、目的、手段及告訴人受傷害之程度，爰各量處如主文第二項所示之刑，並
    依刑法第四十一條第一項之規定，諭知易科罰金之折算標準。又被告二人均為現
    職員警，因一時失慮，偶罹刑典，且均無犯罪前科，此有本院全國前科紀錄表可
    按，其二人經本次偵審後，均應知警惕而無再犯之虞，本院認暫不執行其宣告刑
    為當，各予宣告緩刑二年，以啟自新。
據上論結，應依刑事訴訟法第三百六十九條第一項前段、第三百六十四條、第二百九
十九條第一項前段，刑法第二百七十七條第一項、第二十八條、第七十四條第一款、
第一百三十四條前段、第四十一條第一項、罰金罰鍰提高標準條例第一條前段、第二
條，判決如主文。
本案經檢察官劉文水到庭執行職務。
中    華    民    國      九十      年      十一      月   三十   日
                              臺灣高等法院高雄分院刑事第五庭
                                  審判長法官  吳水木
                                        法官  洪慶鐘
                                        法官  趙文淵
右正本證明與原本無異。
如不服本判決，應於判決送達後十日內向本院提出上訴狀，其未述理由者並應於提
出上訴狀後十日內向本院補提理由書（應附繕本)。
                                      書記官  唐奇燕
中    華    民    國      九十      年      十二      月     四   日
附錄：本判決論罪科刑法條：
刑法第二百七十七條第一項
傷害人之身體或健康者，處三年以下有期徒刑，拘役或一千元以下罰金。
刑法第一百三十四條
公務員假借職務上之權力、機會或方法，以故意犯本章以外各罪者，加重其刑至二分
之一。但因公務員之身分已特別規定其刑者，不在此限。
                                                                  Ｊ


司法院資訊處製作；財團法人民間司法改革基金會備份。
